【裁判字號】    97,訴,2677
【裁判日期】    980630
【裁判案由】    營利事業所得稅
【裁判全文】
臺北高等行政法院裁定
                                      97年度訴字第2677號
原      告  晶碧企業有限公司
代  表  人  甲○○
被      告  財政部臺灣省北區國稅局
代  表  人  陳文宗（局長）住同上
上列當事人間營利事業所得稅事件，原告不服財政部中華民國97
年9 月26日台財訴字第09700406110 號訴願決定，提起行政訴訟
，本院裁定如下：
    主  文
原告之訴駁回。
訴訟費用由原告負擔。
    理  由
一、按「納稅義務人對於核定稅捐之處分如有不服，應依規定格
    式，敘明理由，連同證明文件，依左列規定，申請復查：一
    、依核定稅額通知書所載有應納稅額或應補徵稅額者，應於
    繳款書送達後，於繳納期間屆滿翌日起算30日內，申請復查
    。」為稅捐稽徵法第35條第1 項第1 款所明定。而起訴不合
    程式或不備其他要件者，若無法補正，行政法院應以裁定駁
    回之，亦有行政訴訟法第107 條第1 項第10款可參。
二、本件原告所爭執之「93年度營利事業所得稅核定稅額繳款書
    （正本參見原處分卷p720）」「92年度營利事業所得稅未分
    配盈餘核定稅額繳款書（正本參見原處分卷p718）」，均經
    延展繳納期間自民國（下同）97年2 月16日起至97年2 月25
    日止，兩件核定稅額繳款書均於97年1 月25日送達原告，此
    有兩件送達證書影本於卷可參（參見原處分卷p696、P695）
    。依前揭規定，原告爭執之課稅處分，應於繳款書送達後，
    於繳納期間屆滿翌日起算30日內（97年2 月26日起算30日內
    ）申請復查；申請復查之期限應至97年3 月26日期滿，而原
    告遲於97年4 月30日始申請復查（參見申請復查函之信封郵
    戳，參見原處分卷p697，被告所屬中和稽徵所總收文章之時
    間為97年5 月2 日，參見原處分卷p708），已逾申請復查之
    法定不變期間，復查決定乃從程序上駁回其申請，而訴願決
    定併予駁回，自無不合。原告復對之提起行政訴訟，顯非合
    法，應予駁回。
三、至於，稅捐稽徵法第17條所規定之「納稅義務人如發現繳納
    通知文書有記載、計算錯誤或重複時，於規定繳納期間內，
    得要求稅捐稽徵機關，查對更正」者，所謂「記載、計算錯
    誤或重複」，係指通知文書所表示意思有與製發通知文書之
    稅捐稽徵機關原來意思不符之誤記或誤算，或其他顯著之錯
    誤；或對同一租稅客體已發單通知繳納，又再重複發單之情
    。故納稅義務人形式上雖為更正之申請，然若其申請內容係
    對稅捐核課處分之實體事項為爭執，而非屬本條關於通知文
    書之更正範圍，則稅捐稽徵機關因之所為之行政行為，即應
    依申請之內容及稅捐稽徵機關所為行為之實質內容定性之，
    並非得概認屬本條所稱之更正；亦有最高行政法院95年度判
    字第1847號判決供參。本件與「記載、計算錯誤或重複」無
    關，原告97年4 月30日函（參見原處分卷p708）主旨雖稱「
    檢還兩件核定稅額繳款書，請更正重新核定」，既與申請更
    正之要件不符，其性質自應屬申請復查，原告以之為更正者
    自無所據。
四、又稅捐稽徵法第38條第2 項及第3 項對於經行政救濟確定應
    行退補之本稅，應加計利息一併徵收或退還之規定，旨在彌
    補徵納雙方因行政救濟程序而延緩徵收或退還本稅所生之損
    失。若原告未繳納稅款而申請復查，經被告依同法第39條第
    1 項規定暫緩移送法院強制執行其應納稅捐，此即為原告因
    申請復查而享有暫免繳納稅款之利益，基於公允原則，同法
    第38條乃規定凡經行政救濟確定後，其應退或應補之稅款均
    應加計利息，並不因復查決定期間而影響；故稅捐稽徵法施
    行細則第12條「納稅義務人未繳納稅款而申請復查，稅捐稽
    徵機關於復查決定通知納稅義務人時，應就復查決定之應納
    稅額，依本法第38條第3 項後段規定加計利息填發繳款書，
    一併通知納稅義務人繳納」，屬於作業細則之相關規定。就
    納稅義務人未繳納稅款，而於法定期限內申請復查，經復查
    決定有應補稅額者，依稅捐稽徵法施行細則第12條規定，稽
    徵機關應就復查決定應納稅額填發繳款書，並依稅捐稽徵法
    第38條第3 項後段規定加計利息。至納稅義務人未繳納稅款
    且逾越法定期限始申請復查者，因不符合稅捐稽徵法第39
    條第1 項但書暫緩移送法院強制執行之規定，故稽徵機關應
    即依同條項前段規定移送法院強制執行，並依稅捐稽徵法第
    20條規定加徵滯納金，另各稅法如規定有滯納期滿至繳納之
    日止應加計利息者，並應加計利息一併徵收。本件原告逾越
    法定期限始申請復查，自與稅捐稽徵法施行細則第12條之規
    定無涉，並此敘明。
五、依行政訴訟法第107 條第1 項第10款、第104 條、民事訴訟
    法第95條、第78條，裁定如主文。
中    華    民    國    98    年    6     月    30    日
            臺北高等行政法院第三庭
                審判長法  官  楊莉莉
                      法  官  畢乃俊
                      法  官  陳心弘
上為正本係照原本作成。
如不服本裁定，應於送達後10日內向本院提出抗告狀（須按他造
人數附繕本）。
中    華    民    國    98    年     6    月   30     日
                      書記官  鄭聚恩


司法院資訊處製作；財團法人民間司法改革基金會備份。
